臺灣新北地方法院刑事判決　　　　　　110年度審易字第464號
公　訴　人　臺灣新北地方檢察署檢察官
被　　　告　王哲聖





上列被告因違反毒品危害防制條例案件，經檢察官提起公訴（
110 年度偵字第3100號），被告於本院準備程序中就被訴事實為
有罪之陳述，經本院裁定進行簡式審判程序，判決如下：
    主  文
王哲聖持有第一級毒品，累犯，處拘役拾日，如易科罰金，以新
臺幣壹仟元折算壹日。扣案之第一級毒品海洛因壹包（驗餘淨重
零點零伍柒捌公克）沒收銷燬之。
    事  實
一、王哲聖明知海洛因為毒品危害防制條例所列管之第一級毒品
    ，未經許可，不得無故持有，竟基於持有第一級毒品之犯意
    ，於民國109 年3 月中旬某日，在臺中市北屯區梅川東路某
    住宅內，向真實姓名年籍不詳、綽號「阿倫」之成年男子無
    償取得第一級毒品海洛因1 包（驗前淨重0.0590公克，驗餘
    淨重0.0578公克）而非法持有之。嗣於109 年4 月7 日21時
    許，因另案通緝，在新北市○○區○○路0 段000 號前為警
    查獲，其在有偵查犯罪職權之公務員未發覺前揭犯行前，自
    行帶同警方前往其斯時位於新北市○○區○○路0 段000 號
    14樓居所，主動交付前開第一級毒品海洛因1 包予警方查扣
    ，坦承其持有第一級毒品之犯行並接受裁判（所涉施用第二
    級毒品罪嫌部分，另經臺灣新北地方檢察署檢察官聲請送觀
    察、勒戒），始查悉上情。
二、案經臺北市政府警察局大安分局報告臺灣桃園地方檢察署呈
    請臺灣高等檢察署檢察長令轉臺灣新北地方檢察署檢察官偵
    查起訴。
    理  由
壹、程序方面：
    本件被告王哲聖所犯係死刑、無期徒刑、最輕本刑為3 年以
    上有期徒刑以外之罪，其於準備程序中就被訴事實為有罪之
    陳述，經法官告知簡式審判程序之旨，並聽取公訴人及被告
    之意見後，依刑事訴訟法第273 條之1 第1 項規定，裁定本
    案改依簡式審判程序審理，且依刑事訴訟法第273 條之2 及
    第159 條第2 項規定，不適用傳聞法則有關限制證據能力之
    相關規定，合先敘明。
貳、實體方面：
一、上揭犯罪事實，業據被告王哲聖於警詢時、偵查中及本院準
    備程序、審理時均坦承不諱，並有海洛因1 包扣案可資佐證
    及臺北市政府警察局大安分局搜索扣押筆錄、扣押物品目錄
    表各1 份、現場蒐證照片3 張、扣案海洛因照片4 張、臺北
    市政府警察局偵辦毒品案件尿液檢體委驗單（檢體編號：00
    0000號）、台灣尖端先進生技醫藥股份有限公司109 年4 月
    21日濫用藥物檢驗報告（檢體編號：144142號）各1 份在卷
    可稽（見臺灣桃園地方檢察署109 年度毒偵字第2325號偵查
    卷第51至55、59、61、75、195 、197 頁），而扣案之白色
    粉末1 包，經送交通部民用航空局航空醫務中心鑑定結果，
    驗前淨重0.0590公克，取樣0.0012公克，驗餘淨重0.0578公
    克，檢出第一級毒品海洛因成分一節，亦有交通部民用航空
    局航空醫務中心109 年4 月21日航藥鑑字第0000000 號毒品
    鑑定書1 份在卷可參（見同上偵查卷第151 至152 頁），足
    認被告之自白與事實相符，洵堪採為認定事實之依據。事證
    明確，被告犯行已堪認定，應依法論科。
二、論罪科刑：
  ㈠按行為後法律有變更者，適用行為時之法律。但行為後之法
    律有利於行為人者，適用最有利於行為人之法律，刑法第2
    條第1 項定有明文。查被告行為後，毒品危害防制條例第11
    條第1 項規定業於109 年1 月15日修正公布，並自同年7 月
    15日生效施行。修正前毒品危害防制條例第11條第1 項係規
    定：「持有第一級毒品者，處3 年以下有期徒刑、拘役或新
    臺幣5 萬元以下罰金」，嗣修正為：「持有第一級毒品者，
    處3 年以下有期徒刑、拘役或新臺幣30萬元以下罰金」，經
    比較結果，可知修正後之罰金刑業已提高，自以修正前之規
    定較有利被告，依刑法第2 條第1 項前段之規定，應適用其
    行為時即修正前毒品危害防制條例第11條第1 項之規定論處
    。是核被告所為，係犯修正前毒品危害防制條例第11條第1
    項之持有第一級毒品罪。
  ㈡又被告前①因施用毒品案件，經臺灣桃園地方法院104 年度
    桃簡字第379 號判決判處有期徒刑4 月確定；②因施用毒品
    案件，經本院104 年度簡字第2776號判決判處有期徒刑4 月
    確定；③因竊盜案件，經臺灣桃園地方法院105 年度易字第
    16 61 號判決判處有期徒刑8 月確定；④因竊盜案件，經本
    院105 年度簡字第5061號判決判處有期徒刑4 月確定，上開
    ①至④各罪，嗣經臺灣桃園地方法院106 年度聲字第3240號
    裁定應執行刑有期徒刑1 年4 月確定（下稱甲執行刑）。又
    ⑤因施用毒品案件，經臺灣桃園地方法院104 年度壢簡字第
    1912號判決判處有期徒刑6 月確定。又⑥因施用毒品案件，
    經臺灣桃園地方法院105 年度審易字第3147號判決判處有期
    徒刑6 月確定；⑦因竊盜案件，經臺灣桃園地方法院105 年
    度審易字第2697號判決判處有期徒刑7 月確定，上開⑥、⑦
    各罪，嗣經臺灣桃園地方法院106 年度聲字第1213號裁定應
    執行有期徒刑1 年確定（下稱乙執行刑）。甲、乙執行刑與
    ⑤罪刑經接續執行，於108 年1 月28日假釋出監，交付保護
    管束至108 年5 月30日期滿未經撤銷假釋而視為執行完畢，
    此有臺灣高等法院被告前案紀錄表1 份在卷可考，是被告於
    受有期徒刑執行完畢後，5 年以內故意再犯本件有期徒刑以
    上之罪，為累犯。至司法院釋字第775 號解釋，依解釋文及
    理由之意旨，係指構成累犯者，不分情節，一律加重最低本
    刑，於不符合刑法第59條所定要件之情形下，致生行為人所
    受之刑罰超過其所應負擔罪責之個案，不符罪刑相當原則、
    比例原則。於此範圍內，在修正前，為避免發生上述罪刑不
    相當之情形，法院就該個案應裁量是否加重最低本刑；依此
    ，該解釋係指個案應量處最低法定刑、又無法適用刑法第59
    條在內減輕規定之情形，法院應依此解釋意旨裁量不予加重
    最低本刑（最高法院108 年度台上字第338 號判決意旨參照
    ）。準此，本件依被告累犯及犯罪情節，並無上開情事，應
    依刑法第47條第1 項之規定加重其刑。
  ㈢又被告因竊盜通緝為警逮捕後，在有偵查犯罪職權之公務員
    未發覺其犯行前，即帶同警方至其居所，主動交付前開第一
    級毒品海洛因1 包予警方查扣，且自承上揭持有第一級毒品
    之犯行並接受裁判（見臺灣桃園地方檢察署109 年度毒偵字
    第2325號偵查卷第13頁正反面），堪認符合自首要件，爰依
    刑法第62條前段規定減輕其刑，並依法先加後減之。
  ㈣爰審酌被告漠視法令禁制而持有第一級毒品海洛因，其所為
    應予非難，惟念其持有第一級毒品海洛因之數量甚微，所生
    之危害非鉅，並兼衡其自陳大學畢業之智識程度、入監前從
    事服務業工作、須扶養父親、配偶與1 個小孩之家庭狀況，
    暨其犯罪之動機、目的、手段，犯罪後坦認犯行之態度等一
    切情狀，量處如主文所示之刑，並諭知如易科罰金之折算標
    準，以資懲儆。
三、沒收：
  ㈠扣案之第一級毒品海洛因1 包（驗餘淨重0.0578公克），為
    本件查獲之第一級毒品，應依毒品危害防制條例第18條第1
    項前段規定沒收銷燬之；而包裝上開第一級毒品海洛因之外
    包裝袋1 個，因包覆毒品，其上顯留有該毒品之殘渣，無論
    依何種方式均難與之完全析離，當應整體視之為毒品，與上
    開第一級毒品海洛因併同沒收銷燬；至於鑑驗用罄之部分，
    因已滅失，爰不再為沒收銷燬之諭知。
  ㈡至其餘扣案物品，均與本案持有第一級毒品犯罪無涉，自無
    從於本案宣告沒收銷燬或沒收，附此敘明。
據上論斷，應依刑事訴訟法第273 條之1 第1 項、第299 條第1
項前段，修正前毒品危害防制條例第11條第1 項、毒品危害防制
條例第18條第1 項前段，刑法第2 條第1 項前段、第11條、第47
條第1 項、第62條前段、第41條第1 項前段，判決如主文。
本案經檢察官張啓聰提起公訴並到庭執行職務。
中    華    民    國   110    年    12    月    8     日
                  刑事第二十五庭  法  官      曾淑娟
上列正本證明與原本無異。
如不服本判決，應於判決送達後20日內敘明上訴理由，向本院提
出上訴狀（應附繕本），上訴於臺灣高等法院。其未敘述上訴理
由者，應於上訴期間屆滿後20日內向本院補提理由書「切勿逕送
上級法院」。
                                  書記官      張佑慈
中    華    民    國   110    年    12    月    8     日
附錄本案論罪科刑法條全文：
修正前毒品危害防制條例第11條
持有第一級毒品者，處3 年以下有期徒刑、拘役或新臺幣5 萬元
以下罰金。
持有第二級毒品者，處2 年以下有期徒刑、拘役或新臺幣3 萬元
以下罰金。
持有第一級毒品純質淨重十公克以上者，處1 年以上7 年以下有
期徒刑，得併科新臺幣1 百萬元以下罰金。
持有第二級毒品純質淨重二十公克以上者，處6 月以上5 年以下
有期徒刑，得併科新臺幣70萬元以下罰金。
持有第三級毒品純質淨重二十公克以上者，處3 年以下有期徒刑
，得併科新臺幣30萬元以下罰金。
持有第四級毒品純質淨重二十公克以上者，處1 年以下有期徒刑
，得併科新臺幣10萬元以下罰金。
持有專供製造或施用第一級、第二級毒品之器具者，處1 年以下
有期徒刑、拘役或新臺幣1 萬元以下罰金。